【裁判字號】    88,訴,1381
【裁判日期】    890126
【裁判案由】    分割共有物
【裁判全文】
臺灣臺南地方法院民事判決  八十八年度訴字第一三八一號
    原      告  丙○○
    訴訟代理人  甲○○○
    被      告  乙○○
    訴訟代理人  丁○○
右當事人間請求分割共有物事件，本院判決如左：
    主      文
兩造共有坐落台南市○區○○段一一九七號、地目雜、面積玖拾伍點柒肆平方公尺土
地全部暨其上建號第二九三號、門牌號碼台南市○○街七號、加強磚造三層樓房屋、
總面積貳佰伍拾參點貳參平方公尺全部，均應予變賣，所得價金按原告應有部分五分
之三、被告應有部分五分之二之比例分配之。
訴訟費用由被告負擔五分之二，餘由原告負擔。
    事      實
甲、原告方面
  一、聲明：求為判決如主文所示。
  二、陳述：兩造共有坐落台南市○區○○段一一九七號、地目雜、面積九十五‧七
      四平方公尺土地地全部暨其上建號第二九三號、門牌號碼台南市○○街七號、
      加強磚造三層樓房屋、總面積二百五十三‧二三平方公尺全部，為兩造所共有
      ，原告應有部分五分五分之三、被告應有部分五分之二，並無不分割之約定，
      經多次協調分割均無結果，爰訴請分割如訴之聲明。
  三、證據：土地登記謄本、建物登記謄本各一件為證，並請求勘驗及測繪現場。
乙、被告方面
  一、聲明：求為判決如主文所示。
  二、陳述：兩造協議分管未成，屢有糾紛，請求變賣分割。
  三、證據：無。
    理      由
一、原告主張兩造共有坐落台南市○區○○段一一九七號、地目雜、面積九十五‧七
    四平方公尺土地地全部（下稱系爭土地）暨其上建號第二九三號、門牌號碼台南
    市○○街七號、加強磚造三層樓房屋、總面積二百五十三‧二三平方公尺全部（
    下稱系爭建物），為兩造所共有，原告應有部分五分五分之三、被告應有部分五
    分之二，並無不分割之約定，經多次協調分割均無結果之事實，已據其提出與所
    述相符之土地登記謄本、建物登記謄本各一件為證，且為被告所不爭執，應認原
    告之上開主張為真實。
二、按各共有人得隨時請求分割共有物；又共有物之分割方法，不能協議決定者，法
    院得因任何共有人之聲請，命為原物或變價之分配，民法第八百二十三條第一項
    前段、第八百二十四條第二項分別定有明文。查本件系爭土地及房屋經兩造多年
    來協議分割而未成，甚而協議分管亦未果，此為兩造所不爭執，故為解決本件之
    糾葛，自應准予分割。
三、又查本件兩造均聲明求為判決以變賣方法分割共有物，本院於斟酌分割方法時，
    固不受上開聲明之拘束，而應依職權搜尋最適宜之分割方法，惟查，本件系爭土
    地總面積僅為九十五‧七四平方公尺，分割後兩造所得之土地面積甚小，其用途
    大受限制，於兩造顯屬更為不利；且經本院勘驗現場所知，上開土地上之系爭建
    物，係屬同一建號之一個整體性建物，已屬難以分開成二個單位，而各別充為所
    有權登記之標的，況就該建物使用功能之設計方面而言，其僅有一個樓梯，亦僅
    各有一套供水、供電之系統，實不宜強為分割，致分割後兩造仍需相當程度共用
    系爭建物之設施，顯難達到兩造各自獨立使用及擁有建物之目的。合上所述，本
    件實不宜就原物而為分割，然兩造仍又均請求分割，故惟有以變賣系爭土地、房
    屋，而以其價金按兩造應有部分比例予以分配之分割方法，始能解決本件紛爭。
四、從而，原告本於分割共有物請求權，求為判決如主文第一項所示，為有理由，應
    予准許。
據上論結，本件原告之訴為有理由，依民事訴訟法第七十八條、第八十一條第二款，
判決如主文。
中      華      民      國    八十九    年      一      月    二十六    日
                                臺灣臺南地方法院民事第二庭
~B法      官  楊清益
右為正本係照原本作成
如對本判決上訴，須於判決送達後廿日內向本院提出上訴狀
中      華      民      國    八十九    年      一      月    二十七    日
~B法院書記官  沈建杉


司法院資訊處製作；財團法人民間司法改革基金會備份。
